# 应收账款披露是否有问题

提问人：sdtianjh 时间：2011-10-09 17:18:40
某上市公司会计政策中：单项金额重大并单项计提坏账准备的应收款项为金额 300 万元以上（含）的应收账款和金额 100 万元以上（含）的其他应收款； 后面应收账款附注中披露，前五大客户均超过了 300 万元以上，单项金额重大并单项计提坏账准备的应收账款却为 0 ，应收账款全部作为按组合计提坏账准备的应收账款披露。 这披露是否错误？虽然可能不影响损益，但也说明这个事务所够粗心的。

回答人：chenyiwei
我理解不能过于绝对化，也可能是恰当的。如果在对该前五位债务人的财务状况、信用程度、与本企业的业务往来情况、以往历史经验等信息进行综合分析后，依据个别认定法，认为不会发生坏帐的，可不计提坏帐准备。 关键是：个别认定法是最基本的坏帐准备计提方法。

回答人：chenyiwei
回复 tony868lamy 的帖子
不能这样理解。
按照准则的规定，对于个别认定后认为确实无需计提坏帐准备的应收款项再放到组合中计提坏帐准备，但此时按组合计提出来的坏帐准备是针对该组合整体的，而不能再细分到该组合中的每一单笔应收款项。例如，某组合应收帐款合计 1000 万元，按 5 ％计提坏帐准备 50 万元，应理解为：按照概率论的原理，估计该 1000 万元应收帐款中最终将有 50 万元无法收回，而不能理解为：其中某一笔 500万元的款项有 25 万元不能收回，另一笔 300 万元的款项有 15 万元不能收回......很可能最后的结果是这两笔 500 万、 300 万的应收款项都全额收回了，而其中一笔 100 万的款项最终只收回 50 万，即坏帐损失最终只是发生于该组合中的某一笔或几笔应收款项之中。

提问人：sdtianjh 时间：2011-10-09 18:16:47
回复 chenyiwei 的帖子
也就是说，单项金额重大并单项计提坏账准备的应收款项虽然超过计提标准，但是经分析后不需要计提，就在组合计提坏账准备的应收账款披露？那我以前都理解错了，:L

回答人：chenyiwei
我理解也可以在“单项金额重大并单项计提坏账准备的应收款项”披露，就是你看到的那个上市公司的处理。证监会虽然对此事项的披露规定了繁琐的格式，但对于这个格式如何填从来没有给出过权威的指引。

提问人：aegis 时间：2011-10-11 14:41:21
你的这个解释跟你说的个别认定法是最基本的坏账准备计提方法相冲突啊。

回答人：chenyiwei
没有冲突。无论什么计提方法其目的都是恰当反映应收款项的可收回性。因此，如果经过单项测试未减值的应收款项不得不并入相应组合中，则可以调减该组合的计提比例直至零。最终坏帐准备结果相同。

提问人：tony868lamy 时间：2011-10-12 16:46:16
回复 lxch119 的帖子
你的想法我理解是这样的：如果 1000 万单独进行减值测试没有发生减值，就要放在组合中进行测试；如果单独进行减值测试认定减值了 10 ，剩余 990 万就不用放入组合中进行测试；你认为这样符合正常人的思维吗？

回答人：chenyiwei
回复 tlt12321 的帖子
组合测试只是应收款项减值测试的技术方法之一。但无论采用何种技术方法，其目标都是公允反映应收款项的可收回性。无论把单独测试未发生减值的应收款项是否纳入组合测试的基数，实际上应收款项整体的可收回性是不会变化的。
组合测试的理论基础是概率论中的大数定律，即根据该组合中应收款项的历史坏账率等信用风险状况估算该组合整体上可能发生坏账的比例和金额。所以，把单独测试未发生减值的应收款项是否纳入组合测试的基数，将会影响到该组合的坏账准备计提比例，但理论上最终的计提金额应当不变。

提问人：lxch119 时间：2012-12-08 12:44:47
回复 忘记时间 的帖子
赞同你的观点。
既然单项计提减值了，就应当计提到位。何必把一项应收款单项计提完之后再把剩余的部分，转到组合里，这不是自己没事干了吗？

回答人：chenyiwei
回复 yinqingboby 的帖子
关于个别认定和组合计提的关系，在《中瑞岳华研究 2012 》中有所讨论，如下：
单独测试未发现减值的应收款项表明其自身不存在减值，如果将其视为一个组合，则该组合的坏账准备计提比例应为零。因此没有必要作进一步的组合减值测试。 对于准则讲解中提到的“单独测试未发生减值的金融资产应当包括在具有类似信用风险特征的金融资产组合中再进行减值测试”，应注意正确理解组合计提方式的本质。在会计核算中，根据《企业会计准则第 22 号——金融工具确认和计量》及其应用指南的相关规定，个别认定法是对应收款项计提坏账准备时应采用的基本方法，在可行的情况下应当优先采用。基于信用风险组合的计提方法（如账龄分析法）只是针对笔数多、单笔金额小的应收款项，在逐笔进行个别认定分析不切实可行的情况下，基于成本效益原则和概率论中的大数定律而采用的简化处理的技术方法，旨在对应收款项组合整体的可回收金额进行模拟，但总体上其结果的可靠性要小于个别认定法。组合测试只是应收款项减值测试的技术方法之一。但无论采用何种技术方法，其目标都是公允反映应收款项的可收回性。无论是否把单独测试未发生减值的应收款项纳入组合测试的基数，实际上应收款项整体的可收回性（该组合可能发生的坏账损失金额）是不会变化的。将单独测试未减值应收款项纳入或者不纳入组合测试范围，将导致相应组合的坏账准备计提比例发生相应变化：在将单独测试未减值应收款项纳入组合测试范围后，相应组合的坏账准备计提比例应当随着基数的扩大而相应降低，以保持应计提的坏账准备总额不变。 所以，是否把单独测试未发生减值的应收款项纳入组合测试的基数，将会影响到该组合的坏账准备计提比例，但理论上最终的计提金额应当不变。即：将单独测试未发生减值的金融资产再包括在具有类似信用风险特征的金融资产组合中再进行减值测试是可行的，但这并不意味着该笔款项将分担坏账损失。例如，某企业账龄在 1 年以下的应收账款中未单独进行减值测试的金额为 500 万元，根据历史经验，该企业估计这 500 万元的应收账款将发生 5 ％即 25 万元的坏账损失；同时，该企业账龄 1 年以下应收账款中单独进行减值测试的应收账款为 1000 万元，经单独测试均未发生坏账损失。此时，如果把经过单独测试未发现减值的 1000 万元应收账款加入到该“账龄组合”中，使得该组合中应收账款的余额达到 1500 万元，但是对其整体上将发生的坏账损失金额的估计是不会发生变化的，即仍为 25 万元。此时，如果把经单独测试后未减值的应收款项并入相应的信用风险组合（此处为账龄组合）中，则该组合的坏账准备计提比例就应当相应调整为1.67%（=25万元÷1500万元×100%），相应对该组合整体计提的坏账准备仍为 25 万元。如果按照原先针对未单独测试的应收款项估计的 5 ％计提比例，对该组合内全部 1500 万元应收账款计提 75万元的坏账准备，则将导致坏账损失的高估，并导致该组合应收账款账面价值未能适当地反映其可收回情况，因而是不恰当的。在极端情况下，如果一个企业的应收款项由少数几笔大额款项构成，对其全部进行单独测试后均未发生减值，则即使把这些应收款项按照账龄等信用风险分类标志归为若干组合，各该组合的坏账准备计提比例也仍然应当都为零。 另外还需要注意：如前所述，组合测试的理论基础是概率论中的大数定律，即基于历史经验（该组合中应收款项的历史坏账率等信用风险状况）和其他相关信息确定的某一信用风险组合内所有应收款项整体发生坏账损失的概率和最可能金额。《〈企业会计准则第 22 号——金融工具确认和计量〉应用指南》的这一部分中也指出：“根据应收款项组合余额的一定比例计算确定的坏账准备，应当反映各项目实际发生的减值损失，即各项组合的账面价值超过其未来现金流量现值的金额”。从中可以看出，按照信用风险组合方法计提的坏账准备，是针对该信用风险组合内的全部应收款项（作为一个整体）的，而不是针对其中的各单笔应收款项的。续上例，该 500 万元的未单独进行减值测试的应收款项可能包含若干笔小额应收款项（例如，一笔 100 万元，一笔 150 万元，一笔 250 万元，共三笔），预计该组合整体将发生 25 万元坏账损失，并不表明预计每一笔未来都将分别发生 5 ％的损失，所发生的损失可能仅归属于其中的部分应收款项（例如，最后一笔 250万元的应收款项可能最后实际收回 225 万元，而另外两笔都是到期全额收回；也可能出现其他各种情况）。因此，基于组合方法计提的坏账准备是不能分解到其下各单笔应收款项的，而只能对应于该组合整体。不可以把某一信用风险组合计提的坏账准备按单笔金额比例分摊到该组合中的每一单笔应收款项。对此应予以注意。

提问人：yinqingboby 时间：2013-5-13 00:18:21
又翻看了《中瑞岳华研究 2012 》及陈老师的回复。做了一个例子，并给出了自己的处理思路，请陈老师有空给与指导。（案例做的有些粗糙，可能稍微有点乱，不好意思了~~）

回答人：chenyiwei
你建议的做法基本合理。你的附件中“还是按照这种思路？”所列做法实务中较少见（且不清晰）。任何披露都必须考虑明晰性和可理解性，确保充分披露所需信息和没有歧义。

提问人：2009masq 时间：2015-03-04 16:52:30
单独测试未发现减值的金融资产(包括单项金额重大和不重大的金融资产)，应当包括在具有类似信用风险特征的金融资产组合中再进行减值测试。已单项确认减值损失的金融资产，不应包括在具有类似信用风险特征的金融资产组合中进行减值测试。 我的理解：
1 、这句话我理解应是对于已进行个别认定法的应收款项就不需要再放到组合中进行减值测试，按字面理解对于个别认定已发生了坏账则不需要在具有类似信用风险特征的金融资产组合中进行减值测试，反而对于认定未发生减值的则需要再放在类似信用风险特征的金融资产组合中进行减值测试这也不符合常理和应收款项的真实情况。所以若按字面理解未发生减值，相当于发生了减值，减值额为0 。这样就能理解或解决了个别认定未已发生了坏账需要再放在组合测试而已发生减值则不需要再测试的怪论了。 2 、我现在将国资委久其软件应收账款附注贴来， 种 类 年末数 账面余额 坏账准备 金额 比例（%） 金额 比例（%）
单项金额重大并单项计提坏账准备的应收账款 按组合计提坏账准备的应收账款 单项金额虽
不重大但单项计提坏账准备的应收账款 合 计 从这个软件来看，对于已进行个别认定法的应
收款项就不需要再放到组合中进行减值测试，否则账面余额合计数与报表和账面均不一致。 不知我的理解是否合适？

回答人：chenyiwei
虽然我个人也认为只要单项测试未发生减值就没有必要再放到组合中去测试，但是从披露格式的设计角度是无法得出这一结论的。
“单项金额重大并单项计提坏账准备”是否包括“单项测试但未计提准备”的情况，一直没有共识

提问人：呼叫帮助 时间：2017-04-03 21:17:20
您对楼友的回复： 按照准则的规定，对于个别认定后认为确实无需计提坏帐准备的应收款项再放到组合中计提坏帐准备，但此时按组合计提出来的坏帐准备是针对该组合整体的，而不能再细分到该组合中的每一单笔应收款项。 您这句话的意思是否可以这样理解：单独测试未发现减值的应收款项表明其自身不存在减值，如果将其视为一个组合，则该组合的坏账准备计提比例应为零。

回答人：chenyiwei
可以这样理解。

提问人：呼叫帮助 时间：2017-04-05 08:13:43
(1) 单项金额重大并单项计提坏账准备的应收款项 （ 2 ）单项金额非重大并单项计提坏账准备的应收款项 陈版这里的单项金额重大和单项金额非重大中的单项如何理解，单项在这里应当是指某个客户吧？

回答人：chenyiwei
可以这样理解。如果是逐笔结算的，也可能是单笔应收款项。

提问人：呼叫帮助 时间：2017-04-06 11:23:02
对于单项金额重大的金融资产，单独测试未发现减值，应当包括在具有类似信用风险特征的金融资产组合中再进行减值测试。 对于单项金额不重大的金融资产，单独测试未发现减值，是否应当包括在具有类似信用风险特征的金融资产组合中再进行减值测试？

回答人：chenyiwei
既然对单项金额不重大的应收款项都单独进行了减值测试，说明该项应收款项的信用风险特殊，找不到与之对应的信用风险组合。因此在未发现减值情况下就不再纳入组合测试。 在实务操作中，“对于单项金额不重大的金融资产，单独测试未发现减值”的情形很小，对单项金额不重大的应收款项单独进行减值测试，通常是因为针对该应收款项需全额计提减值准备，或者出现了其他可能导致需计提的坏帐准备多于按常规账龄组合需计提的坏帐准备的情况。